臺灣臺中地方法院民事判決
                                   110年度家繼訴字第93號
原      告  凱基商業銀行股份有限公司
設臺北市○○區○○○路000號9樓、10樓及11樓
法定代理人  龐德明  
訴訟代理人  王志堯  
            邱薪瑋  
被      告  陳碧玲  

            陳碧蘭  

            陳武湧  

            陳武杰  

            陳美玲  



            陳翊晴即陳秀枝


            李家葳  



            李俐燕  


            李妙英  

            李妙茹  

兼上一人之
訴訟代理人  李秀惠  

被      告  杜鑾櫻即陳武烈之繼承人


上列當事人間代位請求分割遺產事件，本院於民國111年8月25日
言詞辯論終結，判決如下:
    主      文
一、被告就被繼承人陳忠、陳碧珠所遺如附表一所示遺產，應依
    如附表一「遺產分割方法」欄所示方法予以分割。
二、訴訟費用由被告按附表二所示應繼分比例負擔。
    事實及理由
壹、程序方面：
一、按法定代理人之代理權消滅者，訴訟程序在有法定代理人或
    取得訴訟能力之本人，承受其訴訟以前當然停止；承受訴訟
    人，於得為承受時，應即為承受之聲明；聲明承受訴訟，應
    提出書狀於受訴法院，民事訴訟法第170條、第175條第1項
    、第176條分別定有明文。查本件原告起訴時之法定代理人
    為魏寶生，嗣於民國111年7月15日變更為龐德明，茲據原告
    之新任法定代理人龐德明於同年7月27日具狀聲明承受訴訟
    ，有民事聲明承受訴訟狀在卷可按，核無不合，合先敘明。
二、被告陳碧玲、陳碧蘭、陳武湧、陳武杰、李秀惠、李家葳、
    李俐燕、李妙英、李妙茹經合法通知，未於言詞辯論期日到
    場，核無民事訴訟法第386條各款所列情形之一，按照家事
    事件法第51條準用民事訴訟法第385條第1項前段規定，依原
    告之聲請，由其一造辯論而為判決。　　
貳、實體方面：
一、原告主張：
㈠、被告李家葳（下稱李家葳）積欠原告新臺幣（下同）115,831
    元，及其中108,811元自96年8月27日起至清償日止，按年息
    19.89％計算之利息。
㈡、被繼承人陳忠（下稱被繼承人）於90年9月19日死亡，遺有如
    附表一所示之遺產（下稱系爭遺產），李家葳之母親陳碧珠
    （已於102年7月20日死亡）與陳武烈（已於110年11月21日
    死亡）、被告陳碧玲、陳碧蘭、陳武湧、陳武杰、陳美玲、
    陳翊晴即陳秀枝為其第一順位繼承人，而陳碧珠、陳武烈則
    分別於前開日期死亡，被告李秀惠、李家葳、李俐燕、李妙
    英、李妙茹為陳碧珠之繼承人、被告杜鑾櫻、及訴外人陳明
    田、陳妍莉則為陳武烈之繼承人，而杜鑾櫻、陳明田、陳妍
    莉就陳武烈所繼承自系爭遺產公同共有之權利業已協議分由
    杜鑾櫻單獨繼承，並辦理繼承登記完畢，故僅以杜鑾櫻為本
    件被告，則被告均為系爭遺產之繼承人，應繼分如附表二所
    示，因如附表一所示之財產未分割前，為被告全體所公同共
    有，顯然妨礙原告對李家葳財產之執行；又被繼承人及陳碧
    珠僅餘系爭遺產尚未分割，且系爭遺產並無不能分割之情形
    ，亦無不分割之約定，而李家葳既為陳碧珠之繼承人，依法
    本得隨時請求分割陳碧珠所繼承之系爭遺產權利，卻怠於行
    使權利，而各公同共有人迄今無法達成分割之協議，原告為
    李家葳之債權人，乃代位李家葳請求全體繼承人就被繼承人
    及陳碧珠所遺之系爭遺產，依如附表二所示之應繼分比例加
    以分割。
㈢、並聲明：如主文所示。
二、被告部分：
㈠、被告陳美玲、李秀惠、李妙茹、杜鑾櫻以：對本件繼承人及
    原告所列遺產範圍、應繼分比例均無意見等語。
㈡、被告陳碧玲、陳碧蘭、陳武湧、陳武杰、李家葳、李俐燕、
    李妙英均經合法通知，未於言詞辯論期日到場，亦未提出書
    狀作何聲明或陳述。
三、本院之判斷：
㈠、原告主張之上開事實，業據提出本院101年度司執字第55926
    號債權憑證（本院96年度促字第77572號支付命令及確定證
    明書換發）、土地登記第一類、第二類謄本、繼承系統表、
    戶籍謄本、地籍異動索引等件為證，並有臺中市中興地政事
    務所109年9月14日中興地所四字第1090009786號函、臺中市
    中山地政事務所110年9月24日中山地所一字第1100009932號
    函暨所附土地登記申請書、土地登記申請書申請人清冊、登
    記清冊、繼承系統表、戶籍謄本、財政部中區國稅局遺產稅
    免稅證明書在卷可稽，且為被告陳美玲、李秀惠、李妙茹、
    杜鑾櫻等人所不爭執，其餘被告則經合法通知正當理由而未
    到庭爭執，亦未提出書狀作何聲明或陳述，堪認原告前開主
    張為真。
㈡、按債務人怠於行使其權利時，債權人因保全債權，得以自己
    之名義，行使其權利。但專屬於債務人本身者，不在此限。
    民法第242條定有明文。而此以有保全債權之必要為前提，
    即債權人如不代位行使債務人之權利，其債權即有不能受完
    全滿足清償之虞時，債權人即有保全其債權之必要，而得行
    使代位權。經查，李家葳迄今仍未清償原告前開債務，足認
    原告之債權已有不能受完全清償之情形，自有保全債權之必
    要，又李家葳迄今未行使遺產分割請求權，已怠於行使權利
    ；從而，原告依民法第242條規定代位行使李家葳之遺產分
    割請求權，洵屬有據，應予准許。
㈢、本件被繼承人之系爭遺產應依如附表一「遺產分割方法」欄
    所示方法分割：
１、按繼承人得隨時請求分割遺產，民法第1164條前段定有明文
    。又依民法第830條第2項準用民法第824條之規定，共有人
    因共有物分割之方法不能協議解決，而提起請求分割共有物
    之訴，應由法院依民法第824條命為適當之分配，不受任何
    共有人主張之拘束（最高法院84年度台上字第971號判決意
    旨參照）。次按公同共有物分割之方法，除法律另有規定外
    ，應準用關於共有物分割之規定，即依共有人協定之方法行
    之；分割之方法，不能協定決定者，法院得因任何共有人之
    聲請，命以原物分配於各共有人；或變賣共有物以價金分配
    於各共有人；或以原物為分配時，如共有人中，有不能按其
    應有部分受分配者，得以價金補償之，民法第830條第2項、
    第824第1項、第2項分別定有明文。是以法院選擇遺產分割
    之方法，應具體斟酌公平原則、各繼承人之利害關係、遺產
    之性質及價格、利用價值、經濟效用、使用現狀及各繼承人
    之意願等相關因素，以為妥適之判決。
２、本院審酌被告全體公同共有如附表一所示不動產之性質、經
    濟效用及使用現況，如將陳碧珠所繼承自陳忠所遺如附表一
    所示不動產權利，按被告李秀惠、李家葳、李俐燕、李妙英
    、李妙茹如附表二所示比例分割為分別共有，渠等對於所分
    得之應有部分均得以自由單獨處分、設定負擔，對於渠等並
    無不利益情形，亦無因各繼承人所受分配之價值不同，而應
    由渠等彼此間相互找補問題，且亦有利於原告行使權利；至
    於被告陳碧玲、陳碧蘭、陳武湧、陳武杰、陳美玲、陳翊晴
    即陳秀枝、杜鑾櫻所繼承自陳忠所遺系爭遺產權利部分，因
    原告並非前揭被告之債權人，自無從代位該等被告分割系爭
    遺產之權利，復未經該等被告同意逕行分割系爭遺產，故為
    維護該等被告自由處分或得自行協議分割系爭遺產之權利，
    仍應由該等被告繼續保持公同共有，附此敘明；另衡以被告
    陳美玲、陳翊晴即陳秀枝、李秀惠、李妙茹、杜鑾櫻對前開
    分割方法亦表示同意，其餘被告則均未到庭爭執。從而，本
    院認依如附表一「遺產分割方法」欄所載之方法分割系爭遺
    產，應較符合被告全體之利益而為適當。
四、綜上所述，原告依民法第242條、第1164條之規定，代位債
    務人即李家葳請求將李家葳就被繼承人及陳碧珠所遺之系爭
    遺產准予分割，為有理由，應予准許，爰判決如主文所示。
五、訴訟費用負擔之依據：家事事件法第51條，民事訴訟法第78
    條、第85條第1項。
中　　華　　民　　國　　111 　年　　9 　　月　　30　　日
                  家事法庭    法  官   林士傑
以上正本係照原本作成。
如對本判決上訴，須於判決送達後20日之不變期間內，向本院提
出上訴狀。如委任律師提起上訴者，應一併繳納上訴審裁判費。
中　　華　　民　　國　　111 　年　　10 　　月　　1　　日
                              書記官   李國敬
附表一：被繼承人陳忠及陳碧珠之遺產明細暨分割方法
編號 遺產項目 遺產分割方法 １  臺中市○○區○○段○0000地號土地（面積：5,471.73平方公尺，權利範圍：全部） 由被告依如附表二所示應繼分比例分割為分別共有及公同共有 
附表二：應繼分比例 
編號 繼承人姓名   應繼分比例 1 陳碧玲 公同共有7/8 2 陳碧蘭  3 陳武湧  4 陳武杰  5 陳美玲  6 陳翊晴即陳秀枝  7 杜鑾櫻即陳武烈之繼承人  8 李秀惠 1/40 9 李家葳 1/40 10 李俐燕 1/40 11 李妙英 1/40 12 李妙茹 1/40